---
title: "Eficiciencia Operativa y Digitalización 2012 y 2024"
author: "Heber B. Magallón Glez."
date: "`r Sys.Date()`"
output: html_document
---

```{r setup, include=FALSE}
knitr::opts_chunk$set(echo = TRUE)

rm(list=ls()) #Removes all items in Environment!

# Librerías para leer archivos externos en formato *.xls o *.csv:
if (!require(openxlsx)) {install.packages('openxlsx')
  library(openxlsx)} else {library(openxlsx)}
# Librerías para gráficas
if (!require(plotly)) {install.packages('plotly')
  library(plotly)} else {library(plotly)}
if (!require(stargazer)) {install.packages('stargazer')
  library(stargazer)} else {library(stargazer)}
# Librerías para análisis de datos panel:
if (!require(plm)) {install.packages('plm')
  library(plm)} else {library(plm)}
if (!require(lmtest)) {install.packages('lmtest')
  library(lmtest)} else {library(lmtest)}
if (!require(car)) {install.packages('car')
  library(car)} else {library(car)}
if (!require(sandwich)) {install.packages('sandwich')
  library(sandwich)} else {library(sandwich)}
if (!require(gplots)) {install.packages('gplots')
  library(gplots)} else {library(gplots)}
if (!require(dplyr)) {install.packages('dplyr')
  library(dplyr)} else {library(dplyr)}
if (!require(rdrop2)) {install.packages('rdrop2')
  library(rdrop2)} else {library(rdrop2)}
if (!require(foreign)) {install.packages('foreign')
  library(foreign)} else {library(foreign)}
if (!require(gdata)) {install.packages('gdata')
  library(gdata)} else {library(gdata)}
if (!require(dplyr)) {install.packages('dplyr')
  library(dplyr)} else {library(dplyr)}
if (!require(tidyverse)) {install.packages('tidyverse')
  library(tidyverse)} else {library(tidyverse)}
```

#Efecto de la digitalización bancaria en la eficiencia operativa

Esta investigación explora la incidencia de los principales puntos de acceso bancarios asentados en las TIC´s como son la Banca Móvil (BM), los Corresponsales Bancarios (CB), los Cajeros Automáticos (ATM) y las Terminales Punto de Venta (TPV) en el indicador de la Eficiencia Operativa. 

Se analizan los 7 bancos más grandes (G7) dado el peso en en los principales indicadores bancarios además de ser de que que son los bancos que cuentan con los cuatro canales analizados.

##Metodología

El análisis se realiza mediante la metodología de Datos Panel para dos períodos de tiempo: el primero que se considera de baja adopción de los canales y comprende de 2012 a 2017. Y el segundo que se entiende de alta adopción y es de 2018 a abril de 2024.

Se emplean datos mensuales de los siete bancos más importantes del sistema bancario mexicano obtenidos de los estados financieros, reportes operativos y de corresponsales bancarios publicados en el portafolio de información del portal de la Comisión Nacional Bancaria y de Valores. 


##Período 2012-2017


```{r dataupload}
library(readxl)
BD2012 <- read_excel("D:/Artículos/Congreso UMSNH 2024/BD2012.xlsx")
View(BD2012)

#Ecuacion por infraestructura

eq1="EO~NATM+NTPV+log(NBM)+log(NMC)"

```

```{r fitFunctions, echo=FALSE}


logLik.plm <- function(object){
  llf <- -length(object$residuals) * log(2 * var(object$residuals) * pi)/2 - deviance(object)/(2 * var(object$residuals))
  return(llf)
}

AIC.plm <- function(object){
  llf <- -length(object$residuals) * log(2 * var(object$residuals) * pi)/2 - deviance(object)/(2 * var(object$residuals))
  k.plm=object$df.residual
  n.plm=length(object$coefficients)
  hq.plm=(2*k.plm)-(2*llf)
  return(hq.plm)
}



```

```{r dimpanelBD,echo=FALSE}

#Para determinar si un panel es balanceado o no, y cuáles son sus dimensiones.

pdim(BD2012)



```

```{r pool eo, echo=FALSE}



eo.pooled = plm(eq1,
                 model="pooling",data=BD2012)

# Estimadores robustos:
robustos.eo.pooled<-coeftest(eo.pooled,
              vcov=vcovNW(eo.pooled,
                          cluster="group"))

LLF.eo.pooled=logLik.plm(eo.pooled)
AIC.eo.pooled=AIC.plm(eo.pooled)

LLF=c("LLF", LLF.eo.pooled)
AICS=c("Akaike",AIC.eo.pooled)

pveo.pooled=list(
  robustos.eo.pooled[,4])


```

```{r fixedeo, echo=FALSE}

eo.fixed = plm(eq1,
                 model="within",
                 data=BD2012)

# Estimadores robustos:
robustos.eo.fixed<-coeftest(eo.fixed,
              vcov=vcovNW(eo.fixed,
                          cluster="group"))

LLF.eo.fixed=logLik.plm(eo.fixed)
AIC.eo.fixed=AIC.plm(eo.fixed)

LLF=c("LLF", LLF.eo.fixed)
AICS=c("Akaike", AIC.eo.fixed)

pveo.fixed=list(
  robustos.eo.fixed[,4])

```

```{r alphaseo.fixed}
alphas.eo.fixed=fixef(eo.fixed)

```


```{r resumen}
LLF.eo=c("LLF",LLF.eo.pooled,LLF.eo.fixed)
AICS.eo=c("Akaike",AIC.eo.pooled,AIC.eo.fixed)

# Objeto que sustituirá los p-values por los robustos de Newey-West en la tabla de salida:

pveo=list(
 robustos.eo.pooled[,4],
 robustos.eo.fixed[,4])

stargazer(eo.pooled,eo.fixed,
          type="text",
          report="vc*s",
          p=pveo,
          add.lines = list(
            LLF.eo,
            AICS.eo,
            digits=4))
```



```{r pruebasEO}
Tabla1=data.frame(eo.pooled=matrix(0,2,1),
                  eo.fixed=matrix(0,2,1))
                  
                         
# Pruebas F
Tabla1[1,1]=pFtest(eo.fixed,eo.pooled)$p.value*100


# Tabla final:
stargazer(Tabla1,
          type="text",
          summary=FALSE, 
          digits=5)
```


## Período 2018-2024


```{r dataupload2}
library(readxl)
BD2024 <- read_excel("D:/Artículos/Congreso UMSNH 2024/BD2024.xlsx")
View(BD2024)

#Ecuacion por infraestructura

eq2="EO~NATM+NTPV+log(NBM)+log(NMC)"

```

```{r fitFunctions2, echo=FALSE}


logLik.plm <- function(object){
  llf <- -length(object$residuals) * log(2 * var(object$residuals) * pi)/2 - deviance(object)/(2 * var(object$residuals))
  return(llf)
}

AIC.plm <- function(object){
  llf <- -length(object$residuals) * log(2 * var(object$residuals) * pi)/2 - deviance(object)/(2 * var(object$residuals))
  k.plm=object$df.residual
  n.plm=length(object$coefficients)
  hq.plm=(2*k.plm)-(2*llf)
  return(hq.plm)
}



```

```{r dimpanelBD2,echo=FALSE}

#Para determinar si un panel es balanceado o no, y cuáles son sus dimensiones.

pdim(BD2024)

```



```{r pooleo24, echo=FALSE}

eo.pooled24 = plm(eq2,
                 model="pooling",data=BD2024)

# Estimadores robustos:
robustos.eo.pooled24<-coeftest(eo.pooled24,
              vcov=vcovNW(eo.pooled24,
                          cluster="group"))

LLF.eo.pooled24=logLik.plm(eo.pooled24)
AIC.eo.pooled24=AIC.plm(eo.pooled24)

LLF=c("LLF", LLF.eo.pooled24)
AICS=c("Akaike",AIC.eo.pooled24)

pveo.pooled24=list(
  robustos.eo.pooled24[,4])


```

```{r fixedeo24, echo=FALSE}

eo.fixed24 = plm(eq2,
                 model="within",
                 data=BD2024)

# Estimadores robustos:
robustos.eo.fixed24<-coeftest(eo.fixed24,
              vcov24=vcovNW(eo.fixed24,
                          cluster="group"))

LLF.eo.fixed24=logLik.plm(eo.fixed24)
AIC.eo.fixed24=AIC.plm(eo.fixed24)

LLF=c("LLF", LLF.eo.fixed24)
AICS=c("Akaike", AIC.eo.fixed24)

pveo.fixed24=list(
  robustos.eo.fixed24[,4])

```

```{r alphaseo.fixed2}
alphas.eo.fixed=fixef(eo.fixed)

```


```{r resumenEO24}
LLF.eo24=c("LLF",LLF.eo.pooled24,LLF.eo.fixed24)
AICS.eo24=c("Akaike",AIC.eo.pooled24,AIC.eo.fixed24)

# Objeto que sustituirá los p-values por los robustos de Newey-West en la tabla de salida:

pveo=list(
 robustos.eo.pooled24[,4],
 robustos.eo.fixed24[,4])

stargazer(eo.pooled24,eo.fixed24,
          type="text",
          report="vc*s",
          p=pveo,
          add.lines = list(
            LLF.eo24,
            AICS.eo24,
            digits=4))
```



```{r pruebaseq2}
Tabla2=data.frame(eo.pooled24=matrix(0,2,1),
                  eo.fixed24=matrix(0,2,1))
                  
                         
# Pruebas F
Tabla2[1,1]=pFtest(eo.fixed24,eo.pooled24)$p.value*100


# Tabla final:
stargazer(Tabla2,
          type="text",
          summary=FALSE, 
          digits=4)

```
