---
title: "página Web de prueba (inicio)"
author: "Heber B. Magallón Glez."
date: "`r Sys.Date()`"
output: html_document
---

```{r setup, include=FALSE}
knitr::opts_chunk$set(echo = TRUE)
# Se cargan las librerías necesarias para el análisis:
library(openxlsx)
library(siebanxicor)
library(plotly)
library(DT)

# Configuro mi token de Banxico:
setToken("a47a716f4e0fb401e75ba37992b649473baae1943eed23e489ad55760883ec06")
```

# Introducción

En esta página web se muestra el desempelo histórico de las remuneraciones reales promedio en los sectores industrial y comercial. El objetivo es comparar su desempeño contra el comportamiento del INPC o inflación general.

Por esto se extrajeron, De las bases de datos del [Banco de México](https://www.banxico.org.mx/SieAPIRest/service/v1/doc/catalogoSeries#) se extrageron los siguientes índices:

1. Remuneraciones medias reales base 100 2018 del sector manufacturero. Código Banxico SL11453.
2. Remuneraciones medias reales base 100 2018 del sector comercio. Código Banxico SL11426.
3. Índice nacional de precios al consumidor subyacente (INPC). Código Banxico SP74625.

Por custiones de disponibilidad la información se extrajo entre enero del 2008 y septiembre del 2023.

#Desarrollo

En la siguiente tabla de datos se muestran el valor de los tres incides con un valor de base 100 al 01 de enero de 2008.


```{r tablaDatos,echo=FALSE}
# Creo un vector de texto con los Id de las series a extraer de las bases de datos:
series = c("SL11453","SL11426","SP1")

# Extraigo los datos de la bases de datos:
datosBanxico = getSeriesData(series, '2008-01-01',"2023-09-01")

# Creo la tabla (data.frame) con mis datos del análisis:
tablaDatos=data.frame("Fecha"=datosBanxico$SP1$date,
                      "remunIndustrial"=datosBanxico$SL11453$value,
                      "remunComercial"=datosBanxico$SL11426$value,
                      "INPC"=datosBanxico$SP1$value)



# Reexpresamos los 3 índices a una base 100 al 1 de enero del 2008:
tablaDatos$remunIndustrial=(tablaDatos$remunIndustrial/tablaDatos$remunIndustrial[1])*100

tablaDatos$remunComercial=(tablaDatos$remunComercial/tablaDatos$remunComercial[1])*100

tablaDatos$INPC=(tablaDatos$INPC/tablaDatos$INPC[1])*100

# Imprimo el resultado:
datatable(tablaDatos)
```

En la siguiente figura se expone el comportamiento histórico 

```{r grafPlotly1a, echo=FALSE}
figura1=plot_ly()

figura1=add_trace(figura1,x=~Fecha,y=~INPC,data=tablaDatos,
                  name="INPC",
                  type="scatter",
                  mode="lines")

figura1=add_trace(figura1,x=~Fecha,y=~remunIndustrial,data=tablaDatos,
                  name="Remuneraciones (industrial)",
                  type="scatter", 
                  mode="lines")

figura1=add_trace(figura1,x=~Fecha,y=~remunComercial,data=tablaDatos,
                  name="Remuneraciones (comercial)",
                  type="scatter",
                  mode="lines")

figura1=layout(figura1,
               title="Comparativo de INPC v.s. Remuneraciones Reales",
               xaxis=list(title="Tiempo (meses)"),
               yaxis=list(title="Valor base 100 enero de 2008"))

figura1
```