---
title: "Operadores programación"
author: "Heber B. Magallón Glez."
date: "`r Sys.Date()`"
output: html_document
---

```{r setup, include=FALSE}
knitr::opts_chunk$set(echo = TRUE)
```

# Operador if-ese

El operador if-else sive para que la computadora realice una serie de instrucciones si se cumple una condición o regla en el condicional "if". Ciando no se cumple ("else") podemos decirle que haga otra serie diferente de instrucciones o simplemente si no se cumple la condición, que haga nada.

Veamos un ejemplo: vamos a crear un objeto llamado "nota semestre". El mismo


```{r}
#creamos el  objeto "notaSemestre"

notasemestre=6

#creamos el condicional

if(notasemestre>5){
  print("felicidades, estas aprobad@!!!")
}else{print("Estas reprobado")}
```
Se pueden hacer más completo si utilizamos condicionales "anidados", por ejemplo: si la calificación es mayor o igual a 8, que aparezca un mensaje diciendo "Excelente trabajo, usted aprobo!!!" y que aparezca la leyenda original de Felicidades, usted aprob@!!!, ai wa mwnoe o igual a 8. Esto, siempre y cuando se cumpla la condición de que la calificación es mayor a 5:

```{r}
#creamos el  objeto "notaSemestre"

notasemestre=9

#creamos el condicional

if(notasemestre>5){
  
 
  # Condicional para poner un mensaje si la calificación es mayor a 8.
  
  if(notasemestre>8){"Excelente trabajo, usted aprobo!!!"}
  else{print("felicidades, estas aprobado!!!")}
  
}else{print("Estas reprobado")}
```
# El operador for

El operador "for" sirve para que un número finito de veces (N), se repetite N veces una serie de instrucciones o calculos. Veamos un ejemplo simple "queremos multiplicar por "N" el valor de 10.

```{r}
#Crear el objeto N
N=11

#Operador for

for(contador in 1:N){
  valorY=10*contador 
  print(valorY)
  }
```
# Insertando ecuaciones en Rmarkdown

Las ecuaciones se pueden insertar de dos maneras:

1. Ecuaciones en el texto (online) que es poner una ecuación o expresiones matemáticas en texto como el de este p{arrafo. Para ello se utiliza el signo de pesos para abrir y cerrar la edición de dicha ecuación. En este parrafo se presemta la ecuación de la recta $y=\alpha+\beta x$.

2. Ecuaciones "flotantes" o independientes o un párrafo. Por ejemplo, la ecuación de una función cuadrática como la de abajo. Para esta se insertan abriendo dos pares de signos de pesos:

$$y=\alpha x^2+\beta x+c$$
# aproximando el número $e$ con operadores "for"

El número $e$ es el límite cuando $N$ tiende a $\infty$ de un valor futuro de una inversión de un peso, invirtiendo a una tasa anualizada del 100\%, en $N$ paríodos

$$e\approx\lim\limits_{n \to \infty} VF=VA\cdot(1+\frac{100\%}{N})^N$$

```{r numeroe}
# Creo el objeto N:
N=1000
#operador for:
for (contador in 1:N){
  VF=1*(1+(1/contador))^contador
  print(VF)
}
```
# El operador while

Se repite hasta que se cumple una condición.
